臺灣高等法院高雄分院刑事判決　　　　96年度交上訴字第20號
上　訴　人　臺灣屏東地方法院檢察署檢察官
被　　　告　丙○○
上列上訴人因被告公共危險等案件，不服臺灣屏東地方法院95年
度交訴字第81號中華民國96年1 月3 日第一審判決（起訴案號：
臺灣屏東地方法院檢察署95年度偵字第2265號），提起上訴，本
院判決如下：
    主  文
原判決關於過失傷害公訴不受理部分撤銷，發回臺灣屏東地方法
院。
其他上訴駁回。
    事  實
一、丙○○於民國95年3 月4 日20時40分許，駕駛車牌號碼9S-7
    140 號自用小客車，沿屏東縣九如鄉○○村○○路（即屏17
    線）由南往北方向行駛，途經屏17線7 公里處時，本應注意
    行車速度應依速限之規定（該路段速限40公里），及汽車在
    同一車道行駛時，後車與前車應保持隨時可以煞停之距離，
    而依當時之天氣為晴天、夜間無照明、道路為直路，路面平
    坦無缺陷亦無障礙物，視距亦屬良好之情況下，並無不能注
    意之情事，竟疏於注意，貿然以時速約110 公里速度行駛，
    以致車速太快，煞車不及而撞及行駛於同向前方，由甲○○
    所騎乘後搭載其配偶乙○○○之車牌號碼NG7-559 號重機車
    ，機車人車倒地後，甲○○受有右側脛骨平台髕骨開放性骨
    折、右膝開放性傷口約125 公分、頭部外傷合併腦震盪、
    左側顴骨骨折、鼻骨骨折、左前額骨骨折、左前額撕裂傷約
    4 公分、臉部及肢體多處擦傷之傷害，乙○○○受有腰椎第
    四節壓迫性骨折、臀部挫傷血腫、右膝及右足背擦傷約5 
    5 公分之傷害（過失傷害部分，業經告訴人撤回告訴）。詎
    丙○○於駕駛前述車輛肇事致人受傷後，未下車查看並即時
    救護，亦未留待現場等候處理，而基於逃逸之犯意，加速駛
    離逃逸。丙○○復因擔憂車輛肇事之刑事責任，先將上述自
    用小客車停放在屏東縣鹽埔鄉○○村○○路附近之產業道路
    上，再於同日22時許，前往屏東縣警察局屏東分局民和派出
    所，向承辦之李盛濱警員謊稱前述車輛係於95年3 月4 日21
    時10分許，停放在屏東縣屏東市○○路和平公園旁遭不明人
    士竊取，而未指定犯人請求警察機關協助偵查竊盜罪嫌，而
    誣告他人涉犯竊盜罪。嗣於同年月8 日21時20分許，警方尋
    獲前述車輛，發現有撞擊痕跡，經比對甲○○及乙○○○所
    述肇事車輛之特徵後，懷疑丙○○謊報。迨於95年3 月19日
    13時30分許，通知丙○○至屏東縣警察局里港分局九如分駐
    所製作筆錄，經警方提出疑點請其說明時始坦白上情。
二、案經甲○○、乙○○○訴由屏東縣警察局里港分局報請臺灣
    屏東地方法院檢察署檢察官偵查起訴。
    理   由
壹、有罪部分：
一、上訴駁回部分（即肇事逃逸及未指定犯人誣告部分）：
  (一)訊據被告丙○○迭於警詢、偵查、原審及本院審理時坦承有
    肇事逃逸及謊報車輛遺失等情不諱，並經證人即告訴人甲○○及乙○○○於本院審理時指證綦詳（見警卷第3-8 頁；偵
    查卷第6-7 頁；本院96年4 月20日審判筆錄第3 頁），且有
    財團法人屏東基督教醫院診斷證明書2 紙、道路交通事故現
    場圖、道路交通事故調查報告表(一)、(二)、現場照片14幀、屏
    東縣警察局屏東分局民和派出所受理各類案件紀錄表、車輛
    竊盜詳細資料畫面及屏東縣警察局車輛尋獲證明單在卷可稽
    （見警卷第14-16 、19-30 頁）。本件事證明確，被告肇事
    逃逸及未指定犯人誣告之犯行，堪以認定。
  (二)核被告所為，係犯刑法第185 條之4 之駕駛動力交通工具肇
    事致人受傷而逃逸罪及刑法第171 條第1 項之未指定犯人誣
    告罪。又被告就其於所誣告之案件，於裁判確定前自白（見
    偵查卷第6 頁），應依刑法第172 條規定減輕其刑。又其所
    犯前開2 罪間，犯意各別，行為不同，應予分論併罰。
  (三)原審認被告罪證明確，因而適用刑法第2 條第1 項前段、第
    185 條之4 、刑法第171 條第1 項（原判決誤載修正前）、
    第172 條（原判決論斷欄漏引）、刑法第74條第1 項第2 款
    、第93條第1 項（原判決論斷欄均誤載為修正前）、修正前
    刑法第41條第1 項前段，刑法施行法第1 條之1 （原判決漏
    引並誤引罰金罰鍰提高標準條例第1 條）、修正前罰金罰鍰
    提高標準條例第2 條，並審酌被告係67年9 月19日生、受有
    高職畢業教育程度，為業工之人，有年籍資料在卷可參，其
    因駕駛車輛之疏失致告訴人受傷後逃逸，足生危害於他人，
    又謊報車輛失竊而未指定犯人誣告，犯罪動機可議，惟於犯
    後坦承犯行，頗具悔意，且已與告訴人達成調解，取得諒解
    （有調解筆錄在卷可憑）等一切情狀，分別就駕駛動力交通
    工具肇事致人受傷而逃逸罪，量處有期徒刑8 月，就未指定
    犯人誣告罪，量處拘役30日。又以被告犯罪後，刑法第41條
    第1 項前段亦經修正，被告行為時之刑法第41條第1 項前段
    規定：「犯最重本刑為5 年以下有期徒刑以下之刑之罪，而
    受6 個月以下有期徒刑或拘役之宣告，因身體、教育、職業
    、家庭之關係或其他正當事由，執行顯有困難者，得以1 元
    以上3 元以下折算1 日，易科罰金。」又被告行為時之易科
    罰金折算標準，修正前罰金罰鍰提高標準條例第2 條前段（
    現已刪除）規定，就其原定數額提高為100 倍折算1 日，則
    本件被告行為時之易科罰金折算標準，應以銀元300 元折算
    1 日，經折算為新臺幣後，應以新臺幣900 元折算為1 日。
    惟95年7 月1 日修正公布施行之刑法第41條第1 項前段則規
    定：「犯最重本刑為5 年以下有期徒刑以下之刑之罪，而受
    6 個月以下有期徒刑或拘役之宣告者，得以新臺幣1 千元、
    2 千元或3 千元折算1 日，易科罰金。」比較修正前後之易
    科罰金折算標準，以95年7 月1 日修正公布施行前之規定，
    較有利於被告，則應依刑法第2 條第1 項前段，適用修正前
    刑法第41條第1 項前段及修正前罰金罰鍰提高標準條例第2
    條規定，就被告所犯未指定犯人誣告罪所處拘役30日部分，
    併諭知易科罰金之折算標準。又以被告前因違反麻醉藥品管
    理條例及妨害風化案件，經法院判處應執行有期徒刑3 年1
    月確定，於89年9 月9 日縮刑期滿執行完畢，此後未有因故
    意犯罪而受有期徒刑以上刑之宣告，有臺灣高等法院被告前
    案紀錄表1 份在卷可稽，其經此次起訴審判後，當能知所警
    惕，而無再犯之虞，因認被告所受宣告之刑，以暫不執行為
    適當，爰依95年7 月1 日修正施行之刑法第74條第1 項第2
    款之規定宣告緩刑4 年，以啟自新（被告行為時雖在刑法修
    正實施前，但刑法修正後，緩刑之宣告，應適用修正後刑法
    第74條之規定，最高法院95年第8 次刑庭會議決議參照），
    暨認被告上開犯行情節非輕，為惕其自新，爰依修正後刑法
    第93條第1 項規定，於緩刑期間宣告付保護管束，以觀後效
    （保護管束屬非拘束人身自由之保安處分，依刑法第2 條第
    2 項規定，應適用裁判時之新法）。其認事用法，核無不合
    ，量刑亦屬允當。檢察官上訴意旨，指摘原判決量刑過輕，
    為無理由，應予駁回。
乙、撤銷發回部分（即過失傷害部分）：
一、公訴意旨略以：丙○○於95年3 月4 日20時40分許，駕駛前
    述車牌號碼9S-7140 號自用小客車，沿屏17線由南往北方向
    行駛，途經屏17線7 公里處時，本應注意行車速度應依速限
    之規定（該路段速限40公里），及汽車在同一車道行駛時，
    後車與前車應保持隨時可以煞停之距離，而依當時之天氣為
    晴天、夜間無照明、道路為直路，路面平坦無缺陷亦無障礙
    物，視距亦屬良好之情況下，並無不能注意之情事，竟疏於
    注意，貿然以時速約110 公里速度行駛，以致車速太快，煞
    車不及而撞及前方疏未靠右行駛之甲○○所騎乘後載配偶乙○○○之車牌號碼NG7-559 號重機車，機車人車倒地後，甲○○受有右側脛骨平台髕骨開放性骨折、右膝開放性傷口約
    125 公分、頭部外傷合併腦震盪、左側顴骨骨折、鼻骨骨
    折、左前額骨骨折、左前額撕裂傷約4 公分、臉部及肢體多
    處擦傷之傷害，乙○○○受有腰椎第四節壓迫性骨折、臀部
    挫傷血腫、右膝及右足背擦傷約5 5 公分之傷害，因認被
    告涉有刑法第284 條第1 項之過失傷害罪嫌等語。
二、原判決意旨略以：
　(一)按告訴乃論之罪，告訴人於第一審辯論終結前得撤回其告訴
    ；又告訴經撤回者，法院應諭知不受理之判決。不受理判決
    得不經言詞辯論為之，刑事訴訟法第238 條第1 項、第303
    條第3 款及第307 條分別定有明文。
　(二)查本案被告丙○○涉犯之過失傷害罪，依同法第287 條前段
    之規定須告訴乃論，茲被告業與告訴人甲○○及乙○○○達
    成調解，告訴人甲○○及蔡麗芳並具狀向本院聲請撤回其告
    訴，有本院卷附聲請撤回告訴狀可佐，揆諸前開說明，本件
    過失傷害部分應諭知不受理之判決。
  (三)原審以上開理由而為公訴不受理判決，固非無見，惟按：我
    國創設簡式審判程序制度之出發點，係在於合理分配司法資
    源的利用，減輕法院審理案件之負擔，以達訴訟經濟之要求
    ，另一方面亦在於儘速終結訴訟，讓被告免於訟累（見刑事
    訴訟法第273 條之1 立法理由第2 點），故簡式審判程序之
    利用，當然限於法院認定與被告陳述相符之有罪判決，始能
    符合該制度之立法目的。是法院欲以簡式審判程序進行案件
    之審理，當然以法院認定與被告陳述相符之「有罪判決」為
    限，始能符合該制度之立法目的，若為「有罪判決」以外之
    判決，則無適用簡式審判程序之餘地。
  (四)從而，原審未察，逕以適用簡式審判程序而為被告被訴過失
    傷害部分公訴不受理之判決，容有可議，公訴人上訴意旨執
    此指摘原判決此部分不當，為有理由，自應由本院將原判決
    關於過失傷害部分撤銷，發回原法院另為適法之審判。
據上論結，應依刑事訴訟法第368 條、第369 條第1 項但書，判
決如主文。
本案經檢察官王登榮到庭執行職務。
中　　華　　民　　國　　96　　年　　5 　　月　　 4　　日
            刑事第六庭    審判長法  官  王憲義
                                法  官  張盛喜
                                法  官  李璧君
以上正本證明與原本無異。
肇事逃逸部分如不服本判決應於收受本判決後10日內向本院提出
上訴書狀，其未敘述上訴理由者，並得於提起上訴後10日內向本
院補提理由書狀（均須按他造當事人之人數附繕本）「切勿逕送
上級法院」。
其他不得上訴。
中　　華　　民　　國　　96　　年　　5 　　月　　 4　　日
　　　　　　　   　　　　　　　 書記官  唐奇燕
附錄本件判決論罪科刑法條：
刑法第185 條之4
駕駛動力交通工具肇事，致人死傷而逃逸者，處 6 月以上 5 年
以下有期徒刑。
刑法第171 條第1 項
未指定犯人，而向該管公務員誣告犯罪者，處1 年以下有期徒刑
、拘役或3 百元以下罰金。
